【裁判字號】    96,苗簡,705
【裁判日期】    970110
【裁判案由】    背信等
【裁判全文】
臺灣苗栗地方法院刑事簡易判決         96年度苗簡字第705號
聲  請  人  臺灣苗栗地方法院檢察署檢察官
被      告  甲○○
            乙○○
上列被告等背信案件，經檢察官提起公訴（93年度偵字第4313號
、94年度偵字第4798號、95年度偵字第236 、2248、2249、3294
號），被告等於本院準備程序時自白犯罪，本院合議庭裁定由受
命法官獨任逕以簡易判決處刑，判決如下：
    主  文
甲○○、乙○○共同犯背信罪，甲○○處有期徒刑壹年，減為有
期徒刑陸月，如易科罰金，以銀元參佰元即新臺幣玖佰元折算壹
日。乙○○處有期徒刑陸月，如易科罰金，以銀元參佰元即新臺
幣玖佰元折算壹日，減為有期徒刑參月，如易科罰金，以銀元參
佰元即新臺幣玖佰元折算壹日。均緩刑貳年。
    犯罪事實及理由
一、犯罪事實如附表一，證據部分除補充記載「被告2 人於本院
    準備程序自白犯罪」外，其餘證據如附表二。
二、新舊法之適用：
    按被告2 人行為後，刑法於94年2 月2 日修正公布，95年7
    月1日 施行，而刑法施行法亦於95年6 月14日增訂第1 條之
    1 。修正後刑法第2 條第1 項規定：「行為後法律有變更者
    ，適用行為時之法律。但行為後之法律有利於行為人者，適
    用最有利於行為人之法律」，係規範行為後法律變更所生新
    舊法律比較適用之準據法，於新法施行後，應適用修正後刑
    法第2 條第1 項之規定，為「從舊從輕」之比較（此條項規
    定，僅係新、舊法之比較適用之宣示性指導原則，並非實體
    刑罰法律，自不生行為後法律變更之比較適用問題）。且比
    較時應就罪刑有關之共犯、未遂犯、想像競合犯、牽連犯、
    連續犯、結合犯，以及累犯加重、自首減輕暨其他法定加減
    原因（如身分加減）與加減例等一切情形，綜其全部罪刑之
    結果而為比較（最高法院95年第8 次刑事庭會議決議參照）
    。又比較適用最有利於行為人之法律，應就罪刑有關之一切
    情形，比較其全部之結果，而為一體之適用，不應一部分適
    用新法，一部分適用舊法（最高法院29年上字第964 號判例
    意旨參照）。經查：
  (一)按新修正刑法於95年7 月1 日施行之前，刑法分則編有關罰
    金刑之貨幣單位係銀元；且依刑法分則編應處罰金者，應適
    用罰金罰鍰提高標準條例第1 條之規定。亦即應按各該具體
    條文制定或修正之先後，定其提高之倍數。惟被告2 人行為
    後，刑法施行法增訂第1 條之1 ，於同年6 月14日經總統公
    布，並自同年7 月1 日起施行；該條規定：「中華民國94年
    1 月7 日刑法修正施行後，刑法分則編所定罰金之貨幣單位
    為新臺幣。94年1 月7 日刑法修正時，刑法分則編未修正之
    條文定有罰金者，自94年1 月7 日刑法修正施行後，就其所
    定數額提高為30倍。但72年6 月26日至94年1 月7 日新增或
    修正之條文，就其所定數額提高為3 倍。」，亦即自95年7
    月1 日起，刑法分則編所定罰金之貨幣單位，由原來之銀元
    改為新臺幣；且94年1 月7 日刑法修正時，刑法分則編未修
    正之條文定有罰金者，自95年7 月1 日起，有關罰金之數額
    提高為30倍。本件被告係犯刑法第342 條第1 項之罪，該罪
    有罰金刑之處罰，且自24年7 月1 日公布施行後，即未再修
    正，依增訂刑法施行法第1 條之1 之規定，其罰金以新臺幣
    為單位，數額應提高30倍，此與修正前之罰金以銀元為單位
    ，適用罰金罰鍰提高標準條例之結果應提高10倍者，對被告
    而言，並無不利（新臺幣與銀元之比例為1 ：3 ，換算結果
    ，亦為30倍），依修正後刑法第2 條第1 項前段之規定，自
    應適用修正前之規定。
  (二)被告行為時之舊刑法第33條第5 款規定：「主刑之種類如左
    ：五、罰金：1 元以上。」，換算新臺幣後，為新臺幣3 元
    以上。惟被告行為後新刑法第33條第5 款係規定：「主刑之
    種類如下：五、罰金：新臺幣1 千元以上，以百元計算之。
    」，經比較修正前、後關於科處罰金刑之最低刑度規定，自
    應以被告行為時之舊刑法較有利於被告。
  (三)修正後刑法第28條關於成立共同正犯之標準，將原來共同正
    犯之共同「實施」犯罪，改為共同「實行」犯罪，剔除完全
    未參與犯罪相關行為之「實行」的「陰謀共同正犯」及「預
    備共同正犯」，是修正後之共同正犯之可罰性要件之範圍業
    已減縮。
  (四)本件被告2 人所犯背信罪，屬最重本刑5 年以下有期徒刑之
    罪，依被告2 人行為時之規定，本不得宣告易科罰金。惟上
    開刑法第41條，業經修正並經總統於90年1 月10日公布，於
    同年月12日施行，依修正後之刑法第41條第1 項前段規定：
    「犯最重本刑為5 年以下有期徒刑之罪，而受6 個月以下有
    期徒刑或拘役之宣告者，得予以宣告易科罰金」，此外，刑
    法第41條於94年2 月2 日再次經修正公佈，並自95年7 月1
    日施行，該次修正為「犯最重本刑為5 年以下有期徒刑以下
    之刑之罪，而受6 個月以下有期徒刑或拘役之宣告者，得以
    新臺幣1 千元、2 千元或3 千元折算1 日，易科罰金。但確
    因不執行所宣告之刑，難收矯正之效，或難以維持法秩序者
    ，不在此限。前項規定於數罪併罰，其應執行之刑未逾6 月
    者，亦適用之」，經比較被告行為時之規定、90年1 月10日
    修正、94年2 月2 日修正之規定，以90年1 月10日該次修正
    之刑法第41條之規定，最有利於被告，乃適用該次規定
  (五)經核上述各條文修正前、後之比較，揆諸前揭最高法院決議
    及修正後刑法第2 條第1 項規定之「從舊從輕」原則，修正
    後之規定並非較有利於被告，依修正後刑法第2 條第1 項前
    段規定，應整體適用行為時即修正前之刑法相關規定（刑法
    第41條部分則適用90年1月10日修正之條文）。
三、爰審酌被告2 人之生活狀況、智識程度、犯罪動機、目的、
    手段，犯罪情節較為輕微，犯後均坦承犯行，節省司法資源
    等一切情狀暨檢察官於本院具體求刑尚稱妥適（見本院95年
    度重訴字第10號卷二第49頁），各量處如主文所示之刑，併
    就被告2 人減刑後均諭知易科罰金之折算標準（減刑部分詳
    後述）。末查，被告2 人行為後，有關緩刑之規定雖亦經修
    正，惟緩刑之規定，並非關於行為可罰性之刑罰法律規範，
    而係屬刑之執行規範，應無修正後刑法第2 條第1 項之適用
    ，故犯罪在刑法修正施行前，於刑法修正施行後裁判，關於
    緩刑之宣告，自應適用修正後刑法第74條之規定，此有最高
    法院95年度第8 次刑事庭會議紀錄可佐。查被告2 人前均未
    曾受有期徒刑以上罪刑之宣告，有臺灣高等法院被告前案紀
    錄表各1 份在卷可稽，其等因一時失慮而觸犯刑典，事後均
    已坦承犯行，本院因認被告2 人經此罪刑之宣告，應能知所
    警惕而無再犯之虞，是上開所宣告之刑，以暫不執行為適當
    ，爰均併予宣告緩刑，以啟自新。
四、再者被告2 人本件犯罪俱在96年4 月24日以前，復無中華民
    國九十六年罪犯減刑條例所列不予減刑之情形，應依同條例
    第2 條第1 項第3 款之規定，就所受宣示之有期徒刑均減其
    刑期2 分之1，並諭知易科罰金之折算標準。
五、依刑事訴訟法第449 條第2 項、第3 項、第454 條第2 項，
    刑法第2 條第1 項前段、修正前刑法第28條、第342 條第1
    項、修正後刑法第74條第1 項第1 款，90年1 月10日修正公
    布之刑法第41條第1 項前段，刑法施行法第1 條之1 ，修正
    前罰金罰鍰提高標準條例第2 條，現行法規所定貨幣單位折
    算新臺幣條例第2 條，中華民國九十六年罪犯減刑條例第2
    條第1 項第3 款、第7 條、第9 條，逕以簡易判決處刑如主
    文。
六、如不服本判決，得自收受送達之日起10日內，向本院提起上
    訴。
七、與本案有關之其餘被告由本院另案審結，附此敘明。
中    華    民    國    97    年    1     月    10    日
                  苗栗簡易庭   法   官  林卉聆
以上正本證明與原本無異。
如不服本判決，應於判決送達後10日內向本院提出上訴狀（應抄
附繕本）。告訴人或被害人如對於本判決不服者，應具備理由請
求檢察官上訴，其上訴期間之計算係以檢察官收受判決正本之日
期為準。
                                書記官  黃雅琦
中    華    民    國    97    年    1     月    10    日
附表一：事實部分（引用起訴書第4、5頁之記載）
    邱仕乾於民國69年10月間進入財團法人台灣省苗栗縣仁德醫
    護管理專科學校（下稱仁德醫校，88年7 月1 日奉准改制為
    專科學校之前，名稱為財團法人台灣省苗栗縣私立仁德高級
    醫事職業學校），歷任董事會執行秘書、總務處主任、人事
    室主任，於91年8 月間辦理退休，之後受聘為該校董事會顧
    問，實際上為邱仕豐之副手，掌理仁德醫校之校車中心及人
    事室、董事會業務。彭維郁於80年間進入仁德醫校擔任司機
    ，後任該校代理事務組長，自87年間起擔任校車管理中心主
    任，江秀萍（另為緩起訴處分）於80年8 月間進入仁德醫校
    擔任一般職員，自84年8 月間起至93年4 月間止擔任該校校
    車費承辦人，陳水勝自81年2 月1 日起至90年6 月30日止歷
    任仁德醫校第7 屆、第8 屆、第9 屆董事會董事，甲○○、
    高青淋為該校之校車司機，乙○○則係承包該校新竹、頭份
    路線校車業務之外包商。（一）邱仕乾以該校校車中心為其
    創建為由，長期把持校車中心，將校車中心視為個人財產，
    校車中心之收入支出均經由其個人帳戶，從未登入該校帳冊
    ，又邱仕乾明知帳列仁德醫校固定資產之校車屬於學校財產
    ，校車費之收入及支出均應製作傳票憑證、記載於會計帳冊
    ，款項收付均不得透過私人帳戶往來，竟以個人名義，在未
    經仁德醫校董事會同意之情形下，意圖為自己不法之利益及
    為陳水勝、高青淋、甲○○、乙○○等第三人之利益，於86
    年8 月中旬，以新台幣（下同）1100萬元將仁德醫校校車中
    心現有校車連同校車經營權賣予具有犯意聯絡之陳水勝、高
    青淋、甲○○、乙○○等人，並於同年8 月25日正式簽訂車
    輛買賣與校車載運經營權合約書，約定付款方式為86年8 月
    16日先付100 萬元現金，同年8 月31日再付300 萬元現金，
    餘款700 萬元係由陳水勝開立7 張面額均為100 萬元之支票
    ，自86年9 月或10月間開始逐月兌現，均由邱仕乾收取，並
    未轉入仁德醫校之帳戶中。乙○○於取得經營權後，旋於87
    年間將權利轉讓予案外人杜瑞麟。邱仕乾將經營權賣出後，
    仍指示具有犯意聯絡之校車管理中心主任彭維郁、職員江秀
    萍，由江秀萍按月製作校車收入總表、各路線車資請領表，
    交不知情之陳染廷（原名陳美英）過目後呈給邱仕乾批准，
    再由江秀萍於每月將歸前開股東及跑南庄線之倪松雄等人應
    分得之車資交其等具領，但校車中心之營運成本、司機薪資
    、職員薪資仍繼續由仁德醫校負擔，致生損害於仁德醫校之
    財產。
附表二：證據部分
甲、 非供述證據：
1、仁德醫校所提供83年度第2學期至90學年度第2學期之每月校
   車搭載人數統計表、借據（91年會計師查帳底稿附件丙，下
   稱底稿A）及91年6月21日資誠會計師事務所所製作專案查核
   會計師查核報告書（下稱查核報告A） 第10頁之查核結果（
   見91年度他字第551號卷） 。
2、93年12月10日資誠會計師事務所所製作專案查核會計師查核
   報告書（下稱查核報告B） 第12-13 頁及附件9 （見93年度
   他字第295 號卷）
3、江秀萍所製作91年9月至93年4月間校車每月車資請領表，及
   仁德醫校所提供93年5 月至94年10月「各路線車資請領表」
   （見93年度偵字第4313號卷）
4、查核報告（A）第33頁附件六（見91年度他字第553號卷）
5、仁德醫校校車管理委員會向竹南信用合作社所申設帳號00-00
   0000-0000 號帳戶之交易明細多紙（見91年度他字第553 號
   卷）
6、邱仕乾所有彰化銀行苗栗分行帳號0000-00-00000-000號帳戶
   之交易明細多紙（見同上卷）
7、高青淋所有彰化銀行苗栗分行帳號0000-00-00000-0號帳戶之
   交易明細多紙（見93年度偵字第4313號卷一）
8、杜瑞麟所有彰化銀行苗栗分行帳號0000-00-00000-0-00號帳
   戶之交易明細多紙（見93偵字第4313號卷一）
9、彭維郁所有彰化銀行苗栗分行帳號0000-00-00000-000號帳戶
   之交易明細多紙（見93年度偵字第4313號卷三）
10、陳水勝所開立苗栗縣竹南信用合作社帳號00-000000-0000號
    支票存款帳戶之交易明細多紙及該帳戶票號0000000至00000
    00號支票正反面影本4紙、苗栗信用合作社94年10月31日（
    94）竹南信社字第1163號函（見93年度偵字第4313號卷四）
11、仁德醫校校車經營計畫書及委託經營契約（見93年度偵字第
    4313號卷六）
12、高青淋、彭菊英所提出後龍鎮農會帳號00000000000000號帳
    戶之交易明細、匯款申請書各1紙，繳納WK-043號大客車之
    汽車檢驗費、領牌費、汽車行車執照費、牌照稅之單據多紙
    ，和泰汽車銷售WK-043號大客車所出具之統一發票、訂購合
    約書等（見93年度偵字第4313號卷二）
13、苗栗縣後龍鎮農會所函覆之貸款明細1份（見同上卷）。
14、高青淋、彭菊英所提出WK-049號大客車之汽車新領牌照登記
    書、汽車燃料使用費繳款書、臺灣省公路局自行收納款項收
    據多紙，柳柏工業股份有限公司銷售WK-049號大客車車身所
    出具之統一發票1紙、千高有限公司銷售WK-049號車底盤所
    出具之統一發票2 紙等（見93年度偵字第4313號卷二）
15、甲○○所提出繳納WK-188號大客車之牌照稅、燃料費、罰單
    出廠證、汽車新領牌照登記書、貨物稅完稅證明等單據多紙
    ，及台灣銀行帳號000000000000號帳戶之交易明細多紙等：
    （見93年度偵字第4313號卷二）
16、臺灣銀行苗栗分行94年7月21日苗栗贏字第09400036681號函
    及所附貸款、撥款、還款明細（見93年度偵字第4313號卷三
    ）
17、仁德醫校採購WK-188號車、WK-189號車所製作之總分類帳、
    支出傳票、轉帳傳票，及廠商所出具統一發票及定金證明多
    紙（見93年度偵字第4313號卷二）
18、仁德醫校採購WK-191號車、WK-192號車所製作之總分類帳、
    支出傳票，及廠商所出具完稅證明、統一發票多紙（見93年
    度偵字第4313號卷二）
19、仁德醫校採購WK-043號車所製作之總分類帳、支出傳票，及
    廠商所出具統一發票1 紙（見93年度偵字第4313號卷二）
20、仁德醫校採購WK-049號車所製作之總分類帳、轉帳傳票、支
    出傳票，及廠商所出具統一發票多紙：（見93偵字第4313號
    卷二）
21、柳柏工業股份有限公司94年6 月30日柳字第9400010 號函
22、高青淋於偵查中所提出之車輛買賣與校車載運經營權契約書
    影本1份（見93年度偵字第4313號卷六）
23、被告陳水勝所提出竹南信用合作社後龍分社帳號000000-000
    號支票存款帳戶、發票日86年12月15日、面額0000000元之
    支票正反面影本1 張（見94年度他字第295 號卷五）
乙、供述證據：
1、被告乙○○、甲○○於偵查中之供述
2、證人即被告陳水勝、江秀萍、彭維郁、高青淋、陳染廷（即
   陳美英）、楊莉春、謝冬菊、江雨順於偵查中之證述。
3 、證人杜瑞麟、黃錦增、倪松雄、陳雅雯、彭菊英、鄧錦春、
    林金柳於偵查中之證述。


司法院資訊處製作；財團法人民間司法改革基金會備份。
